臺灣臺南地方法院刑事判決
111年度金簡上字第12號
上  訴  人  臺灣臺南地方檢察署檢察官
被      告  林瑞祥




上列上訴人因被告違反洗錢防制法等案件，對於本院中華民國11
1年3月31日111年度金簡字第59號簡易判決（偵查案號：臺灣臺
南地方檢察署110年度偵字第12996、第13425、第14894號）不服
，提起上訴及移送併辦（併辦偵查案號：臺灣臺南地方檢察署11
0年度偵字第19941、21786、22073、23169、24914、21805、262
36號、111年度偵字第222、1093、3439、3478、10058、14712號
、臺灣屏東地方檢察署110年度偵字第12417、12418號、111年度
偵字第5527號），本院管轄之第二審合議庭判決如下：
    主  文
原判決撤銷。
林瑞祥幫助犯洗錢防制法第十四條第一項之一般洗錢罪，處有期
徒刑伍月，併科罰金新臺幣伍萬元，罰金如易服勞役，以新臺幣
壹仟元折算壹日。緩刑伍年，並應依如附件所示內容履行。
    犯罪事實
一、林瑞祥雖預見將金融帳戶任意提供他人使用，可能幫助他人
    從事詐欺犯罪並隱匿詐欺犯罪所得之去向及所在，竟基於縱
    有人以其金融帳戶實施詐欺犯罪並隱匿詐欺犯罪所得之去向
    及所在亦不違背其幫助本意之故意，於民國110年3月26日前
    某日，在不詳地點，將其所申辦之永豐商業銀行帳戶（帳號
    00000000000000，下稱甲帳戶）之提款卡（含密碼）等資料
    ，提供予某真實姓名、年籍資料不詳之成年人使用。該人所
    屬詐欺集團則共同意圖為自己不法所有，基於詐欺取財之犯
    意聯絡，分別於如附表一至十二所示之時間，均在不詳地點
    ，以如附表一至十二所示之方法實施詐欺，致如附表一至十
    二所示之人均陷於錯誤，分別於如附表一至十二所示時間，
    匯款如附表一至十二所示金額至該詐欺集團成員指定之甲帳
    戶。上開詐欺集團再派人將該等款項提領或轉出殆盡，進而
    掩飾、隱匿該詐欺犯罪所得之去向及所在。嗣經如附表一至
    十二所示之人先後發覺遭騙，親自或託人報警處理，為警調
    閱甲帳戶資料，始循線查悉上情。
二、案經張秀雯訴由臺北市政府警察局松山分局、莊妤萱訴由高
    雄市政府警察局楠梓分局、蔡慧嘉訴由桃園市政府警察局桃
    園分局、侯淑媛訴由臺北市政府警察局信義分局、侯乃瑜訴
    由臺中市政府警察局霧峰分局、傅慧文訴由臺北市政府警察
    局內湖分局、謝惠如訴由臺南市政府警察局麻豆分局、游千
    慧訴由臺中市政府警察局第五分局、鄭芳宜訴由高雄市政府
    警察局左營分局、黃鈴雯訴由桃園市政府警察局桃園分局、
    張君蔓訴由臺北市政府警察局文山第一分局、林文翊訴由桃
    園市政府警察局龜山分局、錢亞玲訴由新北市政府警察局土
    城分局、王文英訴由新北市政府警察局蘆洲分局、鄧語瑄訴
    由臺北市政府警察局北投分局、張芸寧訴由新北市政府警察
    局蘆洲分局報告臺灣臺南地方檢察署檢察官偵查起訴及移送
    併辦，蔡綵晨訴由臺北市政府警察局中山分局、鍾小芳訴由
    新北市政府警察局板橋分局、李裕仁、廖宜璇、林靜宜訴由
    臺南市政府警察局永康分局報告臺灣屏東地方檢察署檢察官
    偵查及移送併辦。
    理  由
壹、程序事項
    本案被告所犯者，均非死刑、無期徒刑、最輕本刑為3年以
    上有期徒刑之罪或高等法院管轄第一審案件，其就被訴事實
    已為有罪之陳述，經審判長告知簡式審判程序之旨，並聽取
    檢察官、被告之意見後，本院爰依刑事訴訟法第273條之1第
    1項之規定，裁定以簡式審判程序進行審理。
貳、實體事項
一、上開犯罪事實業據被告坦承不諱，核與如附表一至十一所示
    被害人、如附表十二所示告訴代理人之陳述相符，復有甲帳
    戶之客戶基本資料表及交易明細、匯款資料、通訊軟體對話
    截圖等附卷可稽，足認被告之自白與事實相符，應可採信。
    本案事證明確，被告犯行堪可認定，應依法論科。
二、論罪科刑及撤銷改判之理由
（一）按行為人對於構成犯罪之事實，明知並有意使其發生者，
      為故意；行為人對於構成犯罪之事實預見其發生，而其發
      生並不違背其本意者，以故意論，刑法第13條第1項、第2
      項，分別定有明文，前者稱為確定故意，後者則稱為未必
      故意。而未必故意與有認識的過失之區別，在於二者對構
      成犯罪之事實雖均預見其能發生，但前者對其發生並不違
      背其本意，後者則確信其不發生。次按刑法第28條所規定
      之正犯與幫助犯之區別，兼以主觀之犯意及客觀之犯行為
      標準，所謂之幫助犯，係以幫助他人犯罪之意思而參與犯
      罪構成要件以外之行為為要件，其中以幫助他人犯罪之意
      思而參與者，指其參與之原因，僅在助成他人犯罪之實現
      者而言，而參與犯罪構成要件以外之行為者，指其所參與
      者非直接構成某種犯罪事實之內容，而僅係助成其犯罪事
      實實現之行為之謂（最高法院95年度台上字第4753號判決
      意旨參照）。又幫助犯之成立，以行為人主觀上認識被幫
      助者正欲從事犯罪或係正在從事犯罪，該犯罪有既遂之可
      能，而其行為足以幫助他人實現構成要件者，即具有幫助
      故意，並不以行為人確知被幫助者係犯何罪名為必要。再
      按行為人提供金融帳戶提款卡及密碼予不認識之人，非屬
      洗錢防制法第2條所稱之洗錢行為，不成立同法第14條第1
      項一般洗錢罪之正犯；如行為人主觀上認識該帳戶可能作
      為收受及提領特定犯罪所得使用，他人提領後即產生遮斷
      資金流動軌跡以逃避國家追訴、處罰之效果，仍基於幫助
      之犯意而提供，應論以幫助犯同法第14條第1項之一般洗
      錢罪（最高法院108年度台上大字第3101號裁定意旨參照
      ）。核被告所為，係犯刑法第30條第1項、第339條第1項
      之幫助詐欺取財罪，及刑法第30條第1項、洗錢防制法第1
      4條第1項之幫助一般洗錢罪。檢察官移送併辦部分（即附
      表二至十二部分）與起訴部分（即附表一部分）具有一罪
      關係，為起訴效力所及，本院自應一併審理。
（二）被告以一提供帳戶行為，幫助他人詐騙如附表一至十二所
      示之人得逞，又同時構成幫助詐欺取財罪及幫助一般洗錢
      罪，為一行為觸犯數罪名之想像競合犯，應從一重之幫助
      一般洗錢罪處斷。
（三）被告為幫助犯，且於本院審理時自白幫助洗錢犯行，爰分
      別依刑法第30條第2項、洗錢防制法第16條第2項規定，減
      輕其刑。被告有二種刑之減輕事由，爰依刑法第70條規定
      ，遞減其刑。
（四）原審以被告幫助犯洗錢防制法第14條第1項之一般洗錢罪
      ，事證明確，予以論罪科刑，固非無見。惟查，如附表十
      至十二所示之犯罪事實，與原審簡易判決處刑之如附表一
      至九所示之犯罪事實，具有想像競合之裁判上一罪關係，
      應為起訴效力所及，原審未及審酌及判決，尚有未當。檢
      察官據此提起上訴，求予撤銷改判，非無理由。原判決既
      有上開可議之處，即屬無可維持，應由本院撤銷改判，以
      臻適法。
（五）爰審酌被告提供金融帳戶供他人從事不法使用，不僅導致
      犯罪之追查趨於複雜困難，更造成被害人財物損失，危害
      金融秩序與社會治安，造成之危害非輕；兼衡被告之年紀
      、素行（前無因案經法院論罪科刑之紀錄，臺灣高等法院
      被告前案紀錄表附卷可稽）、智識程度、職業及家庭經濟
      狀況（自陳：獨居，擔任粗工，需撫養3個小孩）、提供
      之帳戶數量、遭詐騙之被害人人數及金額、無證據證明有
      因幫助犯罪而獲得利益、坦承犯行之態度、與被害人均無
      特殊關係，以及其業與被害人蔡慧嘉、侯淑媛、侯乃瑜、
      傅慧文、鄭芳宜、張君蔓、蔡綵晨、鍾小芳、錢亞玲、王
      文英、鍾婉容、廖宜璇等調解成立（本院110年度南司刑
      移調字第607號、111年度南司刑移調字第95號、第176號
      、111年度南司刑簡上移調字第41號調解筆錄在卷可查）
      ，並給付被害人侯淑媛、蔡慧嘉、傅慧文、侯乃瑜部分調
      解金額（郵政跨行匯款申請書、入戶匯款申請書附卷可稽
      ），告訴代理人彭康錦亦具狀陳稱已與被告在電話中達成
      還款共識（民事陳報狀在卷可查）等一切情狀，量處如主
      文所示之刑，併就罰金部分諭知易服勞役之折算標準。
（六）緩刑
  １、按法院對於具備緩刑條件之刑事被告，認為以暫不執行刑
      罰為適當者，得宣告緩刑，為刑法第74條所明定，至於暫
      不執行刑罰之是否適當，則由法院就被告有無累犯之虞，
      及能否由於刑罰之宣告而策其自新等一切情形，依其自由
      裁量定之，與犯罪情節是否可原，並無關係（最高法院29
      年上字第26號判例意旨參照）。次按行為經法院評價為不
      法之犯罪行為，且為刑罰科處之宣告後，究應否加以執行
      ，乃刑罰如何實現之問題。依現代刑法之觀念，在刑罰制
      裁之實現上，宜採取多元而有彈性之因應方式，除經斟酌
      再三，認確無教化之可能，應予隔離之外，對於有教化、
      改善可能者，其刑罰執行與否，則應視刑罰對於行為人之
      作用而定。倘認有以監禁或治療謀求改善之必要，固須依
      其應受威嚇與矯治之程度，而分別施以不同之改善措施（
      入監服刑或在矯治機關接受治療）；反之，如認行為人對
      於社會規範之認知並無重大偏離，行為控制能力亦無異常
      ，僅因偶發、初犯或過失犯罪，刑罰對其效用不大，祇須
      為刑罰宣示之警示作用，即為已足，此時即非不得緩其刑
      之執行，並藉違反緩刑規定將入監執行之心理強制作用，
      謀求行為人自發性之改善更新。而行為人是否有改善之可
      能性或執行之必要性，固係由法院為綜合之審酌考量，並
      就審酌考量所得而為預測性之判斷，但當有客觀情狀顯示
      預測有誤時，亦非全無補救之道，法院仍得在一定之條件
      下，撤銷緩刑，使行為人執行其應執行之刑，以符正義。
      由是觀之，法院是否宣告緩刑，有其自由裁量之職權，而
      基於尊重法院裁量之專屬性，對其裁量宜採取較低之審查
      密度，祇須行為人符合刑法第74條第1項所定之條件，法
      院即得宣告緩刑，與行為人犯罪情節是否重大，是否坦認
      犯行並賠償損失，並無絕對必然之關聯性（最高法院102
      年度台上字第4161號判決意旨參照）。
  ２、被告前未曾因故意犯罪受有期徒刑以上刑之宣告，有臺灣
      高等法院被告前案紀錄表附卷可稽。本院審酌被告僅因一
      時失慮而為本案犯行，事後已坦承犯行，並已與部分被害
      人調解成立，堪認其確有彌補己過之心意與具體行為，信
      其經此偵審程序及科刑之教訓，應能知所警惕，並無非予
      監禁謀求改善之必要，因認前開宣告之刑以暫不執行為適
      當，爰宣告緩刑5年。又為使被告深切記取教訓，並強化
      其法治觀念，使其於緩刑期內能深知警惕，避免再度犯罪
      ，兼衡被告資力與被害人權益，爰併依刑法第74條第2項
      第3款之規定，諭知被告應按如附件（即本院110年度南司
      刑移調字第607號、111年度南司刑移調字第95號、第176
      號、111年度南司刑簡上移調字第41號調解筆錄）所示內
      容履行，以勵自新。
據上論斷，依刑事訴訟法第455條之1第1項、第3項、第368條、
第369條第1項前段、第364條、第273條之1、第299條第1項前段
，洗錢防制法第14條第1項、第16條第2項，刑法第30條第1項前
段、第2項、第339條第1項、第55條、第42條第3項、第74條第1
項第1款、第74條第2項第3款，刑法施行法第1條之1第1項，判決
如主文。
本案經檢察官許嘉龍提起公訴，檢察官林容萱提起上訴，檢察官
吳維仁、蔡宗聖、黃莉琄、蔡佩容、張志杰移送併辦，檢察官盧
駿道到庭執行職務。
中　　華　　民　　國　　111 　年　　8 　　月　　16　　日
                  刑事第九庭  審判長法  官  卓穎毓
                                    法  官  莊玉熙
                                    法  官  李俊彬
以上正本證明與原本無異。
不得上訴。
　　　　　　　　　　　　　　　　　　書記官  李俊宏
中　　華　　民　　國　　111 　年　　8 　　月　　16　　日
附錄本案論罪科刑法條：
洗錢防制法第14條
有第二條各款所列洗錢行為者，處7 年以下有期徒刑，併科新
臺幣5 百萬元以下罰金。
前項之未遂犯罰之。
前二項情形，不得科以超過其特定犯罪所定最重本刑之刑。
中華民國刑法第30條
幫助他人實行犯罪行為者，為幫助犯。雖他人不知幫助之情者，
亦同。
幫助犯之處罰，得按正犯之刑減輕之。
中華民國刑法第339條
意圖為自己或第三人不法之所有，以詐術使人將本人或第三人之
物交付者，處 5 年以下有期徒刑、拘役或科或併科 50 萬元以
下罰金。
以前項方法得財產上不法之利益或使第三人得之者，亦同。
前二項之未遂犯罰之。 

附表一（起訴：臺灣臺南地方檢察署110年度偵字第12996號等)
編號 被害人 詐欺時間 （民國） 詐欺方法   匯款時間   （民國）  匯款金額 （新臺幣） 1 張秀雯 110年2月初 某日起 透過通訊軟體向張秀雯佯稱：可透過「美高梅」網站投資獲利云云。 110年3月26日 14時8分許 350,000元 2 莊妤萱 110年3月29日 起 透過通訊軟體向莊妤萱佯稱：可透過博弈網站投注獲利云云。 110年3月30日 14時10分許 194,500元 3 蔡慧嘉 109年9月9日 起 透過通訊軟體向蔡慧嘉佯稱：可透過「Coincheck」APP投資獲利云云。 110年3月30日 14時14分許 100,000元 
附表二（併辦一：臺灣臺南地方檢察署110年度偵字第19941號）
編號 被害人 詐欺時間 （民國） 詐欺方法   匯款時間   （民國）  匯款金額 （新臺幣）  1 侯淑媛 110年1月22日 14時6分許起 透過通訊軟體向侯淑媛佯稱：可透過GMS理財APP投資獲利云云。 110年3月29日 12時22分許 114,340元 
附表三（併辦二：臺灣臺南地方檢察署110年度偵字第21786號等
）
編號 被害人 詐欺時間 （民國） 詐欺方法   匯款時間   （民國）  匯款金額 （新臺幣） 1 侯乃瑜 110年3月7日 16時48分許起 透過通訊軟體向侯乃瑜佯稱：可透過「盈透證券」網站投資獲利云云。 110年3月29日 13時41分至 13時43分許 100,000元、 100,000元、 100,000元 2 傅慧文 110年3月20日 起 透過通訊軟體向傅慧文佯稱：可透過「螞蟻集團」網站投資獲利云云。 110年3月27日 19時41分許、 19時44分許 10,000元、 25,000元 
附表四（併辦三：臺灣臺南地方檢察署110年度偵字第23169號）
編號 被害人 詐欺時間 （民國） 詐欺方法 匯款時間   （民國）  匯款金額 （新臺幣） 1 謝惠如 110年2月26日 23時29分許起 透過通訊軟體向謝惠如佯稱：可透過「bitFlyer」APP軟體投資獲利云云。 110年3月26日 12時14分許 133,205元 2 楊于箴 110年3月22日 起 透過通訊軟體向楊于箴佯稱：可透過「LUNO」AAP投資獲利云云。 110年3月29日 10時41分許 100,000元 3 傅子宴 110年1月14日 19時38分許起 透過通訊軟體向傅子宴佯稱：可透過「嘉盛國際貨幣交易平台」網站投資獲利云云。 110年3月29日 17時24分許、 110年3月30日 13時13分許 20,000元、 54,095元 
附表五（併辦四：臺灣臺南地方檢察署110年度偵字第24914號）
編號 被害人 詐欺時間 （民國） 詐欺方法 匯款時間   （民國）  匯款金額 （新臺幣）  1 游千慧 110年3月14日起 透過通訊軟體向游千慧佯稱：可透過「HCEX」APP投資獲利云云。 110年3月29日 14時25分許 99,447元 
附表六（併辦五：臺灣臺南地方檢察署110年度偵字第21805號等
）
編號 被害人 詐欺時間 （民國） 詐欺方法   匯款時間   （民國）  匯款金額 （新臺幣） 1 鄭芳宜 110年3月3日 19時38分許起 透過通訊軟體向鄭芳宜佯稱：可透過「CWG Markrts」APP投資獲利云云 110年3月29日 16時6分許 50,000元 2 黃鈴雯 110年3月15日 20時10分許起 透過通訊軟體向黃鈴雯佯稱：可透過「眾信」APP投資獲利云云。 110年3月30日 14時23分許 480,000元 
附表七（併辦六：臺灣臺南地方檢察署111年度偵字第222號等）
編號 被害人 詐欺時間 （民國） 詐欺方法 匯款時間   （民國） 匯款金額 （新臺幣） 1 張君蔓 110年3月22日 起 透過通訊軟體向張君蔓佯稱：可透過「永富國  際娛樂」博奕網站投資獲利云云。 110年3月30日 11時12分許 100,000元 2 林文翊 110年3月12日 起 透過通訊軟體向林文翊佯稱：可透過「Bithumb」網站投資獲利云云。 110年3月30日 10時57分許、 10時59分許 50,000元、 50,000元 
附表八（併辦七：臺灣屏東地方檢察署110年度偵字第12417號等
）
編號 被害人 詐欺時間 （民國） 詐欺方法 匯款時間 （民國） 匯款金額 （新臺幣） 1 蔡綵晨 110年3月16日 起 透過通訊軟體向蔡綵晨佯稱：可透過「Prosper」APP投資獲利云云。 110年3月29日 20時2分許 30,000元 2 鍾小芳 110年3月20日 起 透過通訊軟體向鍾小芳佯稱：可投資獲利云云。 110年3月29日 12時26分許、 110年3月30日 12時15分許 97,082元、 28,539元 
附表九（併辦八：臺灣臺南地方檢察署111年度偵字第3439號等
）
編號 被害人 詐欺時間 （民國） 詐欺方法   匯款時間   （民國）  匯款金額 （新臺幣） 1 錢亞玲 110年2月18日 起 透過通訊軟體向錢亞玲佯稱：可透過「中國香港公益大樂透彩票公司」LINE帳號下注獲利云云。 110年3月26日 11時50分許  286,000元 2 王文英 110年3月14日 起 透過通訊軟體向王文英佯稱：可透過投資比特幣之網站投資獲利云云。 110年3月30日 13時52分許 40,000元 
附表十（併辦九：臺灣屏東地方檢察署111年度偵字第5527號）
編號 被害人 詐欺時間 （民國） 詐欺方法 匯款時間   （民國） 匯款金額 （新臺幣） 1 鍾婉容 110年3月27日 起 透過通訊軟體向鍾婉容佯稱：可透過APP投資獲利云云。 110年3月29日 12時33分許 43,978元 2 李裕仁 110年3月18日 22時許起 透過通訊軟體向李裕仁佯稱：可透過「BY」遊戲APP獲利云云。 110年3月29日 15時57分許 14,318元 （併辦意旨書誤載為14,418元） 3 廖宜璇 110年3月9日 起 透過通訊軟體向廖宜璇佯稱：可透過「美高梅」博弈網站下注獲利云云。 ①110年3月26日13時29、30分許 ②110年3月30日12時24分許 ①各100,000元 ②共115,500元 4 林靜宜 110年3月16日起 透過通訊軟體向林靜宜佯稱：可透過「fxtm(富拓）代炒黃金」網站投資獲利云云。 110年3月30日 14時6分許 100,000元 
附表十一（併辦十：臺灣臺南地方檢察署111年度偵字第10058號
）
編號 被害人 詐欺時間 （民國） 詐欺方法 匯款時間 （民國） 匯款金額 （新臺幣）  1 鄧語瑄 110年3月23日 起 透過通訊軟體向鄧語瑄佯稱：可透過「Bithumb」網站投資獲利云云。 110年3月30日 11時24分許、 14時41分許 30,000元、 30,000元 
附表十二（併辦十一：臺灣臺南地方檢察署111年度偵字第14712
號）
編號 被害人 詐欺時間 （民國） 詐欺方法 匯款時間     （民國） 匯款金額 （新臺幣）  1 張芸寧 （告訴代理人彭康錦 ） 110年3月20日 起 透過通訊軟體向張芸寧佯稱：可透過「飛翔國際貿易」網站投資獲利云云。 ①110年3月29日12時10分許 ②110年3月30日11時27、29分許 ①共100,000元 ②50,000元、   10,000元